【裁判字號】    97,重訴,2
【裁判日期】    970717
【裁判案由】    違反毒品危害防制條例等
【裁判全文】
臺灣嘉義地方法院刑事判決               97年度重訴字第2號
公  訴  人  臺灣嘉義地方法院檢察署檢察官
被      告  乙○○
                      號
選任辯護人  嚴庚辰律師
            林宜穎律師
            紀育泓律師
被      告  甲○○
                      3號
指定辯護人  陳國瑞律師
被      告  丙○○
                      )
指定辯護人  本院公設辯護人  丁○○
上列被告等因毒品危害防制條例案件，經檢察官提起公訴（97年
度偵字第718號），本院判決如下：
  主  文
乙○○共同運輸第二級毒品，處有期徒刑拾肆年。扣案之第二級
毒品甲基安非他命肆包（驗後總淨重為壹仟玖佰陸拾肆點陸貳公
克）沒收銷燬，其外包裝袋肆只及扣案行動電話貳支（含SIM卡
貳張，門號分別為0000000000號及0000000000號）均沒收；運輸
第二級毒品所得財物新臺幣貳萬元應與甲○○、丙○○連帶沒收
，如全部或一部不能沒收時，以乙○○、甲○○與丙○○之財產
連帶抵償；未扣案束褲、緊塑腰帶各壹條及行李箱壹只，均沒收
，如全部或一部不能沒收，應自乙○○、甲○○、丙○○、趙伍
德及綽號「阿本仔」、「小盧」、「董仔」、「小強」處連帶追
徵其價額，或以乙○○、甲○○、丙○○、趙伍德及綽號「阿本
仔」、「小盧」、「董仔」、「小強」之財產連帶抵償。
甲○○共同運輸第二級毒品，處有期徒刑拾年陸月。扣案之第二
級毒品甲基安非他命肆包（驗後總淨重為壹仟玖佰陸拾肆點陸貳
公克）沒收銷燬，其外包裝袋肆只、行動電話貳支（含SIM卡貳
張，門號分別為0000000000號及0000000000號）均沒收；運輸第
二級毒品所得之財物新臺幣貳萬元應與乙○○、丙○○連帶沒收
，如全部或一部不能沒收時，以甲○○、乙○○與丙○○財產連
帶抵償；未扣案束褲、緊塑腰帶各壹條及行李箱壹只，均沒收，
如全部或一部不能沒收，應自甲○○、乙○○、丙○○、趙伍德
及綽號「阿本仔」、「小盧」、「董仔」、「小強」處連帶追徵
其價額，或以乙○○、甲○○、丙○○、趙伍德及綽號「阿本仔
」、「小盧」、「董仔」、「小強」之財產連帶抵償。
丙○○共同運輸第二級毒品，處有期徒刑玖年。扣案之第二級毒
品甲基安非他命肆包（驗後總淨重為壹仟玖佰陸拾肆點陸貳公克
）沒收銷燬，其外包裝袋肆只、行動電話貳支（含SIM卡貳張，
門號分別為0000000000號及0000000000號）均沒收；運輸第二級
毒品所得之財物新臺幣貳萬元應與乙○○、甲○○連帶沒收，如
全部或一部不能沒收時，以丙○○、乙○○與甲○○財產連帶抵
償；未扣案束褲、緊塑腰帶各壹條及行李箱壹只，均沒收，如全
部或一部不能沒收，應自丙○○、乙○○、甲○○、趙伍德及綽
號「阿本仔」、「小盧」、「董仔」、「小強」處連帶追徵其價
額，或以乙○○、甲○○、丙○○、趙伍德及綽號「阿本仔」、
「小盧」、「董仔」、「小強」之財產連帶抵償。
  事  實
一、乙○○與趙伍德（尚未到案、由檢察官另行偵辦）、姓名年
    籍不詳綽號「阿本仔」之成年男子、甲○○、丙○○等人均
    明知甲基安非他命係屬毒品危害防制條例第2條第2項第2款
    所列第二級毒品，未經許可不得運輸，並屬行政院公告為懲
    治走私條例「公告管制物品項目及其數額」甲類第4款之管
    制進出口物品，不得持有、運輸或私運進口，乙○○、趙伍
    德、「阿本仔」3人為圖輸入甲基安非他命販賣營利，乃商
    議找人私運第2級毒品甲基安非他命。乙○○、趙伍德、「
    阿本仔」旋即透過在中國大陸、姓名年籍不詳、綽號「小盧
    」、「董仔」、「小強」等成年男子尋得因缺錢為圖獲取相
    當報酬之「交通」丙○○、甲○○，私運第二級毒品甲基安
    非他命，協議丙○○、甲○○每私運甲基安非他命1公斤可
    獲得抵償債務加計酬金約新台幣（下同）6萬元至9萬元（人
    民幣1萬8千元約新臺幣8萬元至9萬元）不等之報酬後。丙○○、甲○○即各基於與乙○○、趙伍德、「阿本仔」、「小
    盧」、「董仔」、「小強」等人共同運輸第二級毒品甲基安
    非他命及私運屬管制進出口物品之第二級毒品甲基安非他命
    進入國內之犯意聯絡，由「小強」先行支付2萬元酬金，並
    於民國97年1月21日7時許，前往甲○○位於大陸地區廣東省
    珠海住處，交付2包甲基安非他命（合計約1公斤）後，甲○○隨即身著其所有束褲並以緊塑腰帶將之固定於身軀上藏放
    妥當；「小盧」則依「董仔」指示於同日攜帶2大包安非他
    命（合計約1公斤），偕同丙○○自大陸地區通關進入澳門
    ，在某麥當勞速食店內，將前開甲基安非他命2包藏放於丙○○所有攜帶使用之行李箱內，並交付相關機票、證明文件
    。甲○○、丙○○2人旋分別於當日搭乘NX-610號班機返回
    桃園中正機場，私運上開第二級毒品甲基安非他命入境臺灣
    。嗣甲○○、丙○○抵達國境出關後，以密語「從廈門來的
    朋友」等語確認彼此同為「交通」之身分後，即共同搭乘計
    程車前往高鐵桃園車站，與駕駛車牌號碼7S-8227號自小客
    車之乙○○會合，丙○○、甲○○隨即將私運入境之甲基安
    非他命4包（驗後總淨重為1,964.62公克）交予乙○○。嗣
    於97年1月21日15時30分許，乙○○擬依趙伍德、「阿本仔
    」之指示，將丙○○、甲○○所交付之甲基安非他命4包運
    往北部「長腳仔」處途中，為接獲線報之員警，在桃園縣中
    壢市○○路與青山路口處（高鐵桃園車站前），當場攔檢查
    獲乙○○及搭機返台之甲○○、丙○○2人，並扣得上開第
    二級毒品甲基安非他命4包（驗後總淨重1,964.62公克）、
    及丙○○持用之行動電話2支（含門號0000000000）、甲○○持用之行動電話1支（含門號0000000000）、乙○○持用
    之行動電話5支（含與趙伍德聯繫所用門號0000000000、及
    門號0000000000、0000000000）等物。
二、案經海岸巡防總局中部地區巡防局移送臺灣嘉義地方法院檢
    察署檢察官偵查起訴。
    理  由
一、本件被告乙○○、甲○○、丙○○3人暨其等辯護人於言詞
    辯論終結前，對於本件判決認定事實所引用之供述證據（含
    警卷、偵查卷及本院卷內傳聞證據），均同意為證據方法，
    且對證據能力，未為異議。被告3人並於本院審理時承認本
    件運輸第2級毒品罪等罪名，審理過程復就各該證據進行辯
    論，前述證據復無顯不可信之情況，又與待證事實間具相當
    關聯性，本院審酌採納該等傳聞證據，無礙被告3人與其等
    辯護人等於程序上之彈劾詰問權利，認前開傳聞證據，因而
    合於刑事訴訟法第159條之1、之2、之4、之5等規定，因而
    具備證據能力，合先敘明。
二、上揭犯罪事實，業據被告乙○○、甲○○、丙○○3人坦承
    不諱，互核被告甲○○、丙○○、乙○○供述情節大致相符
    ，並有被告3人之入出境查詢報表、臺灣雲林地方法院97年
    聲監字第4號、第11號、臺灣雲林地方法院檢察署97年雲檢
    泰地監（續）字第848號、第965號、第1152號通訊監察書暨
    被告乙○○所持用行動電話門號0000000000號、0000000000
    號、0000000000號通訊監聽譯文、被告3人之同意搜索證明
    書、海岸巡防總局中部地區巡防局雲林機動查緝隊搜索扣押
    筆錄、扣押物品目錄表、扣押物品收據各3份暨扣案白色結
    晶體4包及行動電話5支、查緝現場、偵查蒐證及行動電話門
    號查詢資料在卷可稽。又扣案之白色結晶體4包，經送內政
    部警政署刑事警察局鑑驗結果，均檢出第二級毒品甲基安非
    他命成分，驗前總淨重為1,964.86公克（取樣0.24公克，故
    驗後總淨重為1,964.62公克），有該局97年2月27日刑鑑字
    第0970023843號函在卷可按（見偵查卷第59頁），足認被告
    甲○○、丙○○受託代為運送之物品，確係第二級毒品甲基
    安非他命無訛。綜上所述，被告乙○○、甲○○、丙○○3
    人自白核與事實相符，本案事證明確，被告3人犯行均堪認
    定，應依法論科。
三、查甲基安非他命為毒品危害防制條例第2條第2項第2款所列
    管之第二級毒品，並經行政院依懲治走私條例第2條第3項所
    公告之「管制物品項目及其數額」命令甲項第4款規定，係
    管制進出口物品，有行政院79年3月30日 (79)台財字第6181
    號函在卷可查（見本院卷第84頁）。而依懲治走私條例第12
    條規定，自大陸地區私運物品進入台灣地區，以私運物品進
    口、出口論，適用同條例規定處斷。核被告乙○○、甲○○
    、丙○○3人所為，均係犯毒品危害防制條例第4條第2項之
    運輸第二級毒品甲基安非他命罪及懲治走私條例第12條、第
    2條第1項之準私運管制物品進口罪。被告乙○○、甲○○、
    丙○○3人非法持有第二級毒品甲基安非他命之低度行為，
    均應為渠等運輸第二級毒品甲基安非他命之高度行為所吸收
    ，均不另論罪。按刑法上之共同正犯，以有意思之聯絡及行
    為之分擔，即能成立。而所稱之意思聯絡，原不以數人間直
    接發生者為限，即間接之聯絡，亦包括在內，如甲分別邀約
    乙、丙犯罪，雖乙、丙間彼此並無直接之聯絡，亦無礙於其
    為共同正犯之成立。又共同實施犯罪行為之人，在合同意思
    範圍以內，各自分擔犯罪行為之一部分，相互利用他人之行
    為，以達其犯罪之目的者，即應對於全部所發生之結果，共
    同負責。卷查被告丙○○、甲○○固供承僅分別與「小盧」
    及「小強」（「小強」以奉「董仔」之命行事，然查無證據
    顯示2人為同一人，應認係不同2人）直接聯絡，並未與他人
    聯繫云云，然「小盧」、「小強」、「阿本仔」、趙伍德等
    人均同屬一犯罪集團，彼此間以密語確認「交通」即被告丙○○、甲○○之確認方式、聯絡對象及運輸路線等節，可認
    係在合同意思範圍內，各自分擔犯罪行為之一部，並相互利
    用他人之行為，以達犯罪之目的。參諸上揭說明，縱被告乙○○、甲○○、丙○○3人間彼此並無直接之聯絡，仍無礙
    於其為共同正犯之成立，被告乙○○、甲○○、丙○○3人
    均應對於全部所發生之結果，共同負責。是被告甲○○之辯
    護人以被告甲○○與其他共犯間，除「小強」外，並不認識
    也無聯絡，難認彼此間成立共同正犯云云，自難謂允當。準
    此，被告乙○○、甲○○、丙○○、趙伍德及綽號「阿本仔
    」、「小盧」、「董仔」、「小強」等成年男子間，就上開
    犯罪事實，有犯意聯絡及行為分擔，應論以共同正犯。被告
    乙○○、甲○○、丙○○3人，以一個運輸行為同時觸犯運
    輸第二級毒品及準私運管制物品進口2罪，係屬想像競合犯
    ，應從一重之運輸第二級毒品罪處斷。爰審酌被告乙○○、
    甲○○、丙○○3人並無前科之素行，犯罪動機、目的、手
    段，時值青壯之人，竟不思正當途徑賺取錢財，竟為一己之
    私利走私、運輸足以導致他人生命、身體危險之成癮性毒品
    甲基安非他命非法進口，而走私之毒品甲基安非他命數量龐
    大，且可預見運輸毒品將嚴重戕害他人身心，對於社會之危
    害至大，惟被告乙○○、甲○○、丙○○3人均坦承犯行之
    犯後態度等一切情狀，分別判處如主文所示之刑。
四、又按毒品危害防制條例第17條：「犯第4條第2項之罪，供出
    毒品來源，因而破獲者，得減輕其刑」之規定，其立法意旨
    重在鼓勵具體供出其上游毒犯者，俾資追查該毒梟前手及其
    上游毒品，以杜絕毒品之蔓延與氾濫為目的。倘未因其自白
    進而查獲毒梟前手或其上游毒品者，自不得執此邀本條規定
    之寬減。且所謂供出來源云者，當係指供出該毒品之來源，
    即供應者（俗稱「上游」或「前手」者）係屬何人，始有本
    條減輕其刑之適用。至僅供出共犯，自非此所謂之來源（最
    高法院95年度台上字第545號、97年度台上字第1105號裁判
    意旨參照）。查被告乙○○固供出共犯趙伍德；被告甲○○
    、丙○○固分別供出係由「小強」、「小盧」交付其等扣案
    之毒品云云。然趙伍德之人，為本件被告乙○○運輸毒品甲
    基安非他命之共犯，亦無從由被告乙○○自白進而查獲毒品
    之上游來源；由前開供述內容亦無從確認「小強」、「小盧
    」具體人別資料，是被告乙○○、甲○○、丙○○3人暨其
    等辯護人以被告乙○○、甲○○、丙○○3人迭於警詢、偵
    查中供出毒品來源，爰聲請依毒品危害防制條例第17條規定
    減輕其刑乙節，尚難認與法相符。
五、第按毒品危害防制條例第18條前段規定：查獲之第一級、第
    二級毒品，不問屬於犯人與否，沒收銷燬之。又犯毒品危害
    防制條例之販賣、運輸毒品罪者，其供犯罪所用之物沒收之
    ，此觀諸該條例第19條第1項規定甚明。查扣案之毒品甲基
    安非他命4包，驗前總淨重為1,964.86公克（不含袋，取樣
    0.24公克後之驗後總淨重為1,964.62公克，甲基安非他命之
    純度約88％）係查獲之毒品，應依毒品危害防制條例第18條
    第1項前段沒收並銷燬之，另扣案毒品之外包裝袋4只，有防
    止毒品裸露、逸出及潮濕之功用，係便於攜帶及運輸而供運
    輸毒品所用之物，應依毒品危害防制條例第19條第1項規定
    宣告沒收。次查扣案門號0000000000之行動電話，雖登記被
    告乙○○友人李金妹名下，惟前開門號自始由其使用並繳交
    通訊服務費用，屬該門號實際使用人等節，業據被告乙○○
    供承無訛，並有中華電信資料查詢表附卷可稽（見本院卷第
    86頁）。其持用前開行動電話於案發前後與共犯趙伍德聯繫
    、被告甲○○持用其所有門號0000000000行動電話（見本院
    卷第85頁臺灣大哥大資料查詢表）於案發當日與被告乙○○
    聯絡，前開行動電話均認係被告乙○○、甲○○所有供犯本
    件運輸毒品所用之物，亦應依毒品危害防制條例第19條第1
    項規定宣告沒收。另按共同正犯之犯罪所得，因係合併計算
    ，為避免執行時發生重複沒收之情形，故各共同正犯之間係
    採連帶沒收主義，於裁判時僅諭知連帶沒收，不得就全體共
    同正犯之總所得，對各該共同正犯分別重複諭知沒收；此與
    罰金刑應分別諭知、分別執行者不同（最高法院95年度台上
    字第1781號判決參照）。查被告甲○○於偵查中及本院審理
    時自承其受託代運扣案第二級毒品前，先行收受報酬2萬元
    ，並以其所有束褲及緊塑腰帶各1條固定扣案毒品綁附身軀
    乙節（見偵卷第25頁、本院卷第125頁、第208頁）；被告丙○○自承將扣案第二級毒品藏放於其所有之隨身行李箱內乙
    情（見本院卷第209頁），參酌前開裁判意旨，前開供本件
    運輸毒品所用之束褲、緊塑腰帶各1條及行李箱1只，既分屬
    被告甲○○、丙○○所有，不論扣案與否，均應予以沒收，
    如全部或一部不能沒收時，應自被告乙○○、甲○○、丙○○、趙伍德及綽號「阿本仔」、「小盧」、「董仔」、「小
    強」處連帶追徵其價額或以被告乙○○、甲○○、丙○○、
    趙伍德及綽號「阿本仔」、「小盧」、「董仔」、「小強」
    等人之財產連帶抵償之。又趙伍德及綽號「阿本仔」、「小
    盧」、「董仔」、「小強」等人依約尚須支付運輸代價與被
    告乙○○、甲○○、丙○○3人，並無所得，故本件運輸毒
    品之所得2萬元部分，僅對被告乙○○、甲○○、丙○○3人
    宣告連帶沒收，如全部或一部不能沒收時，以被告乙○○、
    甲○○、丙○○3人之財產連帶抵償之。至被告乙○○因本
    案預期可獲得1萬元之報酬或被告甲○○、丙○○運輸扣案
    毒品預計抵償債務之部分，既非「所得」；其餘扣案行動電
    話尚與本案運輸毒品無關，亦無積極證據證明上開扣案物品
    確係供本件犯行所用或所得或所生之物，爰均不另為沒收諭
    知。
六、末按毒品危害防制條例第19條第3項規定，犯同條例第4條之
    罪所使用之水、陸、空交通工具，應予沒收，並非以專供犯
    上開之罪所用之物，始得沒收之。且此項沒收採義務沒收主
    義，故凡供犯上開之罪所用之物，本應依該條項之規定，宣
    告沒收之。惟因其未有「不問屬於犯人與否，沒收之」之規
    定，故仍以屬於犯人所有者為限，始得沒收（最高法院93年
    度台上字第2751號裁判意旨參照）。經查被告乙○○駕駛車
    牌號碼7S-8227之自小客車搭載私運扣案甲基安非他命之被
    告丙○○、甲○○2人，正將扣案4包毒品運抵北部交付「長
    腳仔」等人途中，遭警查扣，前述自小客車確屬被告乙○○
    等人運輸甲基安非他命、犯毒品危害防制條例第4條第2項之
    罪所用之交通工具，惟系爭自小客車係登記於莊子俊名下，
    有車號車籍查詢資料1份在卷可考（見本院卷第195-1頁），
    復未扣案，又查無積極事證證明系爭車輛為被告乙○○等人
    所有，而毒品危害防制條例第19條第3項亦無如該條第1項「
    如全部或一部不能沒收時，追徵其價額」之規定，參酌上揭
    裁判意旨，為免任意剝奪人民財產權，爰不另為沒收之諭知
    ，附此說明。
據上論斷，應依刑事訴訟法第299條第1項前段，毒品危害防制條
例第4條第2項、第18條第1項前段、第19條第1項，懲治走私條例
第2條第1項、第11條、第12條，刑法第28條、第55條，判決如主
文。
本案經檢察官江金星到庭執行職務
中    華    民    國    97    年    7    月    17    日
                  刑事第四庭審判長法  官  蔡憲德
                                  法  官  吳育霖
                                  法  官  王慧娟
上列正本證明與原本無異。
如不服本判決，應於判決送達後十日內向本院提出上訴狀，上訴
書狀依法應敘述具體理由，如未敘述具體理由者，應於上訴期間
屆滿後二十日內補提理由書於本院（均應附繕本）。告訴人或被
害人如對於本判決不服者，應具備理由請求檢察官上訴，其上訴
期間之計算係以檢察官收受判決正本之日期為準。
中    華    民    國    97    年    7    月    17    日
                                  書記官  黃子祝
附錄法條：
毒品危害防制條例第4條第2項
製造、運輸、販賣第二級毒品者，處無期徒刑或 7 年以上有期徒
刑，得併科新臺幣 7 百萬元以下罰金。
懲治走私條例第2條第1項
私運管制物品進口、出口逾公告數額者，處 7 年以下有期徒刑，
得併科新臺幣3百萬元以下罰金。


司法院資訊處製作；財團法人民間司法改革基金會備份。
